# 同一控制下的合并

提问人：紫璐 时间：2017-11-10 12:10:21
同一控制下的合并，母公司对子公司100%控股 子公司在合并日的净资产为 90 万元
1 、 母公司单体报表调整（原账面已确认77.3万）： 借： 长期股权投资
127,000.00 贷： 资本公积 127,000.00 调整
后长期股权投资余额为 90 万元 在做母公司和子公司的合并报表时：子公司 12 月份的净资产为
46.3万元，其中：股本7.99元，未分配利润463201.67元 合并抵销分录： 2 、 借：
资本公积 463,209.66 贷： 未分配利润 463,209.66
因为账面只有12.7万元的资本公积，所以只能恢复12.7万元，将超出12.7万元的资本公积转入未分配利润 3 、借： 未分配利润 336,209.66 贷： 资本公积 336,209.66
抵销长投和净资产： 4 、 借： 股本 7.99
借： 未分配利润 463,201.67 贷： 长期股权
投资 463,209.66 这样，长期投资只抵销463209.66元，余下的长投436790.34，是不是冲未分配利润？ 5 、 借： 未分配利润 436,790.34 贷： 长期
股权投资 436,790.34 这样调整后，会导致合并报表上期末的未分配利润不等于期初未
分配利润+本期净利润，差异为77.30万元（金额正好等于母公司账面确认的对子公司的投资款），而且期末未分配利润也不等于母公司的未分配利润+子公司的未分配利润，差异也是77.3万元，这样做是否正确？

回答人：chenyiwei
在同一控制下企业合并中，如果被合并方自其设立日开始就一直处于目前的最终控制方的控制下，且最终控制方享有权益的比例未发生过变化，则在编制合并报表追溯重述前期比较数据时，可以采用以下简化方法： （ 1 ）将合并方和被合并方的报表中的资产、负债、损益类各报表项目按“相同项目简单加总”的方法直接加总； （ 2 ）对于被合并方的权益类项目，首先根据合并日持有的购自最终控制方及同一控制下实体的股权比例，计算出每个权益项目中归属母公司股东的部分和归属于少数股东的部分，将归属于少数股东部分的权益合计数计入合并资产负债表中的少数股东权益，将实收资本、资本公积中的归属于母公司股东的部分与合并方的资本公积相加，将盈余公积、未分配利润中的归属于母公司股东的部分与合并方的未分配利润相加，将其他综合收益中归属于母公司股东的部分与合并方的其他综合收益相加。 （ 3 ）根据被合并方各期净利润和其他综合收益发生额乘以（ 1 －合并日持有的购自最终控制方及同一控制下实体的股权比例）得出少数股东损益和归属于少数股东的其他综合收益金额，其余为归属于母公司股东的净利润和其他综合收益金额。 （ 4 ）按常规方法抵销合并方与被合并方之间的内部往来和内部交易。 （ 5 ）于合并日，在合并报表层面应将除了合并方自身股权以外的其他形式的合并对价的账面价值冲减资本公积，将以合并方自身增发股份方式支付的合并对价中对应的实收资本或股本金额从资本公积转入实收资本或资本公积。 请参考上述提示编制合并报表，特别是合并报表中的前期比较数据追溯重述部分。 上述方法也同样适用于合并日后的合并报表编制，唯一的不同是：合并方的个别报表中此时出现了对被合并方的长期股权投资。为了抵销该项长期股权投资，需将该长期股权投资与资本公积相抵销，即抵销分录为：借：资本公积，贷：长期股权投资。 经过上述过程处理后，在合并完成的当年度的合并股东权益变动表中，将体现为按实际支付（或应支付）的现金对价款冲减合并报表层面资本公积的处理效果。这部分对资本公积的冲减金额将体现在合并股东权益变动表的“所有者投入和减少资本——其他”一行内。在合并现金流量表中，支付的合并价款应列报为“支付的其他与筹资活动有关的现金”（因为在合并报表层面对应的不是投资资产的增加，而是权益的减少）。 合并股东权益变动表中的盈余公积和未分配利润项目仍为正常累积滚存的结果，与一般的合并报表相同，无需特殊处理。